【裁判字號】    98,破抗,20
【裁判日期】    980708
【裁判案由】    破產宣告
【裁判全文】
臺灣高等法院民事裁定                  98年度破抗字第20號
抗  告  人  非常喜實業股份有限公司
法定代理人  甲○○
代  理  人  黃忠律師
上列抗告人因聲請破產宣告事件，對於中華民國98年5月20日臺
灣臺北地方法院98年度破字第28號裁定提起抗告，本院裁定如下
：
    主  文
抗告駁回。
抗告程序費用由抗告人負擔。
    理  由
一、按破產，對債務人不能清償債務者，宣告之，破產法第57條
    固定有明文。惟參照同法第139條之規定，破產之目的，係
    透過清理之程序，將可分配之破產財團之財產，平均分配於
    各債權人，使各債權人得以平均受償，而未受償部分之請求
    權則視為消滅，是以破產之聲請，應以多數債權人之存在為
    前提，如債權人僅有1人，既與第三人無涉，自無聲請破產
    之必要，最高法院65年台抗字第325號著有判例。參照司法
    院25年院字第1505號解釋意旨，此乃就破產程序所為目的性
    限縮解釋之當然結果。次按稅捐之徵收，優先於普通債權；
    土地增值稅、地價稅、房屋稅之徵收，優先於一切債權及抵
    押權；營業稅稅款、滯報金、怠報金、滯納金及利息等稅捐
    之徵收，優先於普通債權；在破產程序中先於他普通債權而
    受清償，此觀稅捐稽徵法第6條第1項、2項、第49條、加值
    型及非加值型營業稅法第57條及破產法第112條規定自明。
    稅捐債權依法應較普通債權優先受償，債務人之資產如已不
    足清償所欠應優先清償之稅捐，而除該稅捐債權外，同一優
    先順位又別無他債權人，應認無多數債權人之存在，自無聲
    請破產之必要。否則，債務人之資產已不足清償上開稅捐，
    其他債權人更無受償之可能，倘予宣告破產，反而須優先支
    付破產財團之管理、分配所生之費用及破產管理人之報酬等
    財團費用，將使破產財團之財產更形減少，徒使優先債權人
    即稅捐機關之債權減少分配，而其他債權人亦無因此受分配
    之可能，與破產制度之本旨不合。
二、抗告人於原法院聲請意旨略以：抗告人因經營不善負債累累
    ，已無法清償向私人借貸用於週轉之款項，又因不諳稅法，
    尚積欠國稅局營業稅、所得稅及其罰鍰，抗告人恐債務愈陷
    愈深，為免將來大部分債權人無法取得公平受償，爰依破產
    法之規定，檢附抗告人之財產狀況說明書及債權人清冊、股
    東同意書、勞工保險局函文影本、財政部臺北市國稅局欠稅
    總歸戶查詢情形表影本、臺北市稅捐稽徵處中正分處函文影
    本等文件，聲請准予宣告抗告人破產等語。
三、經查，抗告人雖主張其尚有資產新臺幣（下同）70萬元，然
    依其提出之財產狀況說明書、債權人清冊等件所示（見原審
    卷第6、7頁），抗告人積欠私人借貸85萬元、積欠勞工保險
    局勞工保險費5萬4,323元、積欠財政部台北市國稅局中正稽
    徵所之營利事業所得稅及營業稅431萬8,153元、罰鍰2,602
    元、積欠台北市稅捐稽徵處中正分處房屋稅及地價稅25萬3,
    359元，其資產明顯不足清償所欠應優先清償之稅捐，其他
    一般人已無分配受償之可能；且其資產於依稅捐稽徵法第6
    條第2項規定優先清償台北市稅捐稽徵處中正分處之房屋稅
    及地價稅25萬3,359元後，所餘不足清償財政部台北市國稅
    局中正稽徵所之營利事業所得稅及營業稅，復別無其他同一
    優先順位之債權人存在，亦即亦無同一優先順位債權人間之
    分配問題，故應認無多數債權人存在，揆諸首開說明，難認
    有聲請破產之實益。否則，債務人之資產已不足清償上開稅
    捐，其他債權人更無受償之可能，倘予宣告破產，反而須優
    先支付財團費用，將使破產財團之財產更形減少，徒使優先
    債權人即稅捐機關之債權減少分配，而其他債權人亦無因此
    受分配之可能，與破產制度之本旨不合，抗告意旨謂破產宣
    告不成立，債權人債務人之債務關係無法了結，稅捐優先債
    權無法獲得優先受償，且對於債務人之財產不足清償有優先
    權之稅捐債權並非無破產之實益或必要，法院仍得依法宣告
    破產成立云云，要無足取。綜上，抗告人聲請宣告破產，不
    應准許，原法院駁回其聲請，尚無不合。抗告意旨指摘原裁
    定不當，求予廢棄，為無理由。
四、據上論結，本件抗告為無理由，爰裁定如主文。
中    華    民    國    98    年    7     月    8     日
                    民事第十一庭
                        審判長法  官  鄭雅萍
                              法  官  蘇芹英
                              法  官  徐福晉
正本係照原本作成。
不得再抗告。
中    華    民    國    98    年    7     月    9     日
                              書記官  黃瑞芬


司法院資訊處製作；財團法人民間司法改革基金會備份。
